【裁判字號】    89,訴,216
【裁判日期】    891226
【裁判案由】    偽造有價證券等
【裁判全文】
臺灣宜蘭地方法院刑事判決                          八十九年度訴字第二一六號
    公  訴  人  臺灣宜蘭地方法院檢察署檢察官
    被      告  己○○
    指定辯護人  本院公設辯護人  戊○○
右列被告因偽造有價證券案件，經檢察官提起公訴（八十九年度偵字第七三０號），
本院判決如左：
    主  文
己○○共同意圖供行使之用，而偽造有價證券，累犯，處有期徒刑參年貳月。
偽造之中國農民銀行票號ＦＡＹ0000000號（發票日民國八十七年八月二十五
日、發票人庚○○、面額新台幣壹萬參仟伍佰元）支票乙紙，及上開支票背面偽造之
「林松賢」署押壹枚均沒收。
    事  實
一、己○○前因竊盜案件，經本院以八十六年易字第二九八號判決有期徒刑三月確定
    ，於八十七年七月六日接續執行完畢，詎不知悔改，與丁○○（另案審理）為幫
    甲○○（另案審理）取回由甲○○送往宜蘭縣冬山鄉○○路一之三號，由丙○○
    所經營之同益修車廠修理修之車號Ｌ二－八五四三號自小客車，由甲○○於八十
    七年八月五日交付中國農民銀行羅東分行票號ＦＡＹ0000000號之空白支
    票乙紙及庚○○之印章乙枚，己○○與丁○○明知前揭物品均係來路不明之贓物
    （該支票及印章係庚○○於八十七年七月三日，在宜蘭縣羅東鎮○○路四十八號
    所失竊），丁○○、甲○○與己○○意圖供行使之用而基於共同之犯意聯絡，由
    丁○○盜用上揭庚○○印章蓋於前揭支票之發票人欄上後，夥同己○○前往丙○○所經營之前述修車廠取車，丁○○當場在該支票上填寫發票日八十七年八月二
    十五日、面額新台幣（下同）一萬三千五百元，己○○亦當場於該支票背面後偽
    簽林松賢之名義及身分證字號以為背書，丁○○與己○○共同偽造上揭支票後並
    持以行使作為支付甲○○修車費用之方式而施用詐術，使不知情之丙○○因而陷
    於錯誤將該車交付，丁○○、甲○○及己○○並獲得本應支付支票面額之不法利
    益，嗣因丙○○將該支票交予不知情之乙○○向宜蘭縣冬山郵局提示兌領時，因
    庚○○巳掛失止付而退票，始為警循線查獲上情。
二、案經宜蘭縣警察局羅東分局報由臺灣宜蘭地方法院檢察署檢察官偵查起訴。
    理  由
一、訊據被告己○○對於右揭時地與丁○○前往丙○○經營之同益修車廠取甲○○送
    修之自小客車時，以前揭甲○○所交付之支票支付修車費，並由其於前揭支票背
    面偽簽林松賢之名及身分證字號以為背書，丁○○則於支票正面簽署金額及日期
    等事實固坦承不諱，惟矢口否認涉有收受贓物、行使偽造私文書及偽造有價證券
    之犯行，辯稱：我不知道支票及印章是來路不明的，是甲○○交給丁○○及我，
    我不知道那是贓物，甲○○說沒有問題才背書，不知道支票要如何使用云云。經
    查：
（一）前開空白支票及印章係被害人庚○○所失竊之贓物，被告夥同己○○前往取甲○○之車時偽造支票持以行使之事實，業據被害人庚○○於警訊時指訴：中國
      農民銀行羅東分行票號ＦＡＹ0000000號之空白支票乙紙為我所有，（
      見八十八年偵字第二Ｏ四四號第十一頁至十二頁八十七年十二月三日警訊筆錄
      ），並有被害人丙○○及證人乙○○陳述在卷，復有贓物認領保管單、遺失票
      據申報書、退票理由單及支票影本各乙紙在卷可稽。被告於本院訊問時供述：
      支票是是甲○○提供的，為支付修車費用，我不認識庚○○，林松賢的簽名及
      身分證字號是我寫的，丁○○是書寫發票之日期、金額及蓋用庚○○之印章，
      印章及身分證後來還給甲○○等語（見本院八十九年十月十一日訊問筆錄）。
      另證人即共犯丁○○證述：支票是甲○○交付的，因為甲○○要取車，我並不
      認識庚○○，而支票上金額、日期及庚○○之印章我所蓋，其他支票背後林松
      賢之字樣及身分證字號都是己○○所寫等語（見本院八十九年十一月十四日訊
      問筆錄）。綜上，本件支票確係贓物及被告使用票據之經過情形應足認定。
（二）至被告辯稱不知所收受之前揭物品為贓物及涉犯行使偽造私文書、偽造有價證
      券云云，惟查：被告與證人丁○○均表示不認識庚○○（見八十九年十月十一
      日訊問筆錄），是被告既然不認識庚○○，對於甲○○所交付之陌生人之前揭
      物品應無理由不產生懷疑，況支票及印章均屬於具有一定財產價值及重要物品
      ，對於其取得來源更無不深究之理，是對於支票及印章係屬來路不明之贓物應
      知之甚詳，至被告辯稱不知支票之使用方式因而誤觸刑法之辯詞，按不得因不
      知法律而免除刑事責任，刑法第十六條前段定有明文，被告空言狡辯不知如何
      使用支票，意圖免除偽造有價證券之刑責，即便其確屬不知支票之用法，然依
  照前揭規定，其既有偽造有價證券之事實，仍應擔負偽造有價證券罪之刑責。
      是被告所辯，顯屬事後卸責之詞，不足採信。本件事證明確，被告犯行已堪認
      定。
二、查被告所為，係犯刑法第三百四十九條第一項、第二百零一條第一項、第二百十
    條、第二百十六條之罪。被告詐欺被害人丙○○獲得財產上不法利益之行為，乃
    行使偽造有價證券行為之當然結果，而行使偽造有價證券之低度行為乃偽造有價
    證券之高度行為所吸收，均不另論罪。又被告偽造署押為偽造私文書之部分行為
    ，而偽造私文書之低度行為，為行使偽造私文書之高度行為所吸收，均不論罪。
    被告與丁○○、甲○○間就偽造有價證券罪、行使偽造私文書罪之間，有犯意聯
    絡及行為分擔，應論以共同正犯。被告與丁○○就收受贓物罪部分，有犯意聯絡
    ，行為分擔，就此部分亦應論以共同正犯。被告就所犯收受贓物罪、行使偽造私
    文書罪及偽造有價證券罪之間，有方法結果之牽連犯關係，應從一重論以偽造有
    價證券罪。查被告己○○曾因竊盜案件，經本院以八十六年易字第二九八號判決
    有期徒刑三月確定，於八十七年七月六日接續執行完畢，其於五年內再犯有期徒
    刑以上之本罪，為累犯，應依累犯之規定加重其刑。爰審酌被告之品行、犯罪手
    法、對金融交易所生之危害性、否認犯行及犯罪後態度等一切情狀，量處如主文
    所示之刑。又前揭偽造之支票乙紙及該支票上偽造之「林松賢」署押一枚雖未扣
    案附卷，惟無證據證明其已滅失，不問屬於犯人與否，爰依刑法第二百零五條及
    第二百十九條規定併予宣告沒收。
據上論斷，應依刑事訴訟法第二百九十九條第一項前段，刑法第二十八條、第二百零
一條第一項、第二百十條、第二百十六條、第三百四十九條第一項、第五十五條、第
四十七條、第二百零五條、第二百十九條，罰金罰鍰提高標準條例第一條前段，判決
如主文。
本案經檢察官吳慧蘭到庭執行職務
中      華      民       國        八十九  年     十二   月     二十六  日
                                  臺灣宜蘭地方法院刑事第二庭
                                          法  官  李  毓  華
右正本證明與原本無異。
如不服本判決，應於判決送達後十日內，向本院提出上訴狀。（應附繕本）
                                          書記官  林  慶  生
中      華      民       國        八十九  年     十二   月     二十七  日
附錄法條
刑法第二百零一條第一項
意圖供行使之用，而偽造、變造公債票，公司股票或其他有價證券者，處三年以上十
年以下有期徒刑，得併三千元以下罰金。
刑法第三百四十九條第一項
收受贓物者，處三年以下有期徒刑、拘役或五百元以下罰金。


司法院資訊處製作；財團法人民間司法改革基金會備份。
